【裁判字號】    89,訴,746
【裁判日期】    890623
【裁判案由】    損害賠償
【裁判全文】
臺灣臺中地方法院民事判決  八十九年訴字第七四六號
    原      告  乙○○
    訴訟代理人  賴永通
                賴雪美
                丙○○
                賴筱美
    被      告  甲○○
右當事人間，請求損害賠償事件，本院判決如左：
    主    文
被告應給付原告新台幣捌萬零肆拾元，及自八十九年五月十七日起至清償日止按年息
百分之五計算之利息。
原告其餘之訴駁回。
訴訟費用由被告負擔百分之十二；餘由原告負擔。
    事    實
甲、原告方面：
一、聲明：被告應給付原告新台幣陸拾玖萬柒仟陸佰參拾肆元，及自起訴狀繕本送達
    翌日（即八十九年五月十七日）起，至清償日止，按年息百分之五計算之利息。
二、陳述：被告於民國（下同）八十七年五月五日上午七時三十分許，駕駛車號TI─
    五八八０號自小客車（下簡稱系爭小客車），在台中縣梧棲鎮○○路由東往西行
    駛，行經該路三十一巷無號誌交岔路口，因該路口停放曳引車，視線不佳，本應
    隨時注意車前狀況，隨時採取必要之安全措施，竟疏未注意車前狀況，撞及駕駛
    門KCJ─二八七號重機車（下簡稱系爭機車），適沿該路支線道三十一巷由北往
    南行駛，未暫停讓幹線道車先行之原告，致原告受有頭部外傷併胸部外傷及左側
    第三、四五、六、七、九、十等共七根肋骨骨折、左後十字韌帶撕裂等傷害，爰
    依侵權行為之法律關係，請求被告賠償下列損害：
（一）醫療費用：玖萬玖仟參佰參拾肆元。
 １、原告受傷後，於八十七年五月五日至同年五月十九日，在沙鹿童綜合教學醫院
     （下簡稱童綜合醫院）住院支出肆萬零陸拾伍元醫藥費；並於八十七年六月十
     五日至同年二十日，再度在童綜合醫院住院支出貳萬陸仟柒佰捌拾壹元；又原
     告於八十七年六月至七月間，在童綜合醫院門診五次，支出捌仟貳佰捌拾捌元
     ；另於同濟中醫聯合診所（下簡稱同濟診所）治療九十一次，支出醫藥費捌仟
     肆佰伍拾元。
２、原告受傷後因復健需要，為減少勞動陪同就醫之麻煩，經醫生建議添購紅外線氣
    血循環機在家中使用輔助復建之療效支出費用壹萬伍仟柒佰伍拾元。
（二）看護費用：原告先後住院二十一日，期間由原告之夫及子女輪流看護照料，影
      響其等工作收入，爰以每日壹仟伍佰元計算請求看護費用，合計參萬壹仟伍佰
      元。
（三）工作損失：參拾壹萬陸仟捌佰元。
１、原告於事故發生迄今無法工作已達二十二個月，原告原受僱於山隆通運股份有限
    公司（下簡稱山隆公司）每月月薪壹萬貳仟元，合計迄今工作損失貳拾陸萬肆仟
    元。
２、又原告並於每週假日受僱於正欣香舖臨時工每日陸佰元，以每月四假日，二十個
    月合計四十八個假日，原告工作損失為伍萬貳仟捌佰元。
（四）精神慰撫金：原告以半百之高齡受有頭部外傷併胸部七根肋骨骨，先後二次住
      院開刀，住院達二十一日，案發迄今傷口隱隱作痛，精神肉體所受痛苦甚大，
      故請求非財產上損害金額貳拾伍萬元。
三、證據：肇事現場圖一份、童綜合醫院診斷證書一份、同濟堂中醫診所診斷證明書
    及費用明細各一份、中央健保局中區健保局（下簡稱中區健保局）住院醫療費用
    清單三份、循環機發票一張、山隆公司薪資證明一份、正欣春舖薪資證明書一份
    （以上均為影本），並請求向童綜合醫院函詢，原告於八十七年五月五日至該醫
    院就診時所受之傷勢，是否影響其日常生活行動及工作能力？
乙、被告方面：
一、聲明：
   （一）原告之訴駁回。
二、陳述：事故發生後其即給付原告貳萬肆仟伍佰柒拾捌元，應於賠償範圍中抵扣，
    又原告之請求金額過高，應予酌減，其願做合理之賠償等語。
丙、本院依職權向台中縣警察局清水分局調閱系爭車禍之交通事故調查報告表、調查
    筆錄。
    理    由
一、本件原告主張：被告於八十七年五月五日上午七時三十分許，駕駛系爭小客車，
    在台中縣梧棲鎮○○路由東往西行駛，行經該路三十一巷無號誌交岔路口，因該
    路口停放曳引車，視線不佳，本應隨時注意車前狀況，隨時採取必要之安全措施
    ，竟疏未注意車前狀況，撞及駕駛系爭機車，適沿該路支線道三十一巷由北往南
    行駛之原告，致原告受有頭部外傷併胸部外傷及左側第三、四五、六、七、九、
    十等共十根肋骨骨折、左後十字韌帶撕裂等傷害，爰依侵權行為之法律關係，請
    求被告賠償下列損害：（一）醫療費用：玖萬玖仟參佰參拾肆元。（二）看護費
    用：參萬壹仟伍佰元。（三）工作損失：參拾壹萬陸仟捌佰元。（四）精神慰撫
    金：貳拾伍萬元等語。被告則以：事故發生後其即給付原告貳萬肆仟伍佰柒拾捌
    元，應於賠償範圍中抵扣，又原告之請求金額過高，應予酌減，其願做合理之賠
    償等語置辯。
二、本件原告主張：被告於上述時間，地點，駕駛系爭小客車，行經系爭無號誌交岔
    路口，因該路口停放曳引車，視線不佳，本應隨時注意車前狀況，隨時採取必要
    之安全措施，竟疏未注意車前狀況，撞及原告，致原告受有頭部外傷併胸部外傷
    及左側第三、四五、六、七、九、十等共十根肋骨骨折、左後十字韌帶撕裂等傷
    害之事實，為被告所不爭執，並有原告所提肇事現場圖一份、童綜合醫院診斷證
    書一份、同濟堂中醫診所診斷證明書一份為證，且經本院調閱系爭肇事之道路交
    通調查表及兩造之警訊調查筆錄，核屬相符堪信為真。按被告違反道路交通安全
    規則第九十四條第三項「汽車駕駛時，駕駛人應注意車前狀況，並隨時採取必要
    之安全措施」之規定，過失撞及原告，顯見原告所受傷害與被告之過失侵權行為
    有相當因果關係。是本件所應審究者為被告應負之損害賠償數額為何？
三、茲就原告訴請被告賠償之各項費用及損害賠償部分，分別論述如下：
（一）醫療費用部分：原告主張因本件肇事業已支出醫療費用總計玖萬玖仟參佰參拾
      肆元之事實，固據提出同濟堂中醫診所診斷證明書及費用明細各一份、中區健
      保局住院醫療費用清單三份、循環機發票一張為證，惟就其中住院期間之醫療
      費用之部分，業經被告爭執過高，而依上開中區健保局住院醫療費用清單三份
      所示，原告八十七年五月五日同年五月十九日住院期間之費用，合計為肆萬零
      陸拾伍元，惟原告實際支出之部分負擔為肆仟零柒元；再者，原告於八十七年
      六月十五日至同年月二十日住院期間之費用，合計為貳萬陸仟柒佰捌拾壹元，
      惟原告所實際支出之部分擔為貳仟陸佰柒拾捌元，故原告所請求住院期間之醫
      療費用，以陸仟陸佰捌拾伍元為合理。又原告所主張八十七年六月至七月間在
      童綜合醫院就診支出捌仟貳佰捌拾捌元，惟依其所提中區健保局八十八年四月
      八日就醫記錄明細表，其上僅記載醫療金額為捌仟貳佰捌拾捌元，然童綜合醫
      院該費用有向健保局申請給付柒仟捌佰捌拾捌元，顯見原告實際支出費用僅肆
      佰元，是原告所請求之門診費用，應以肆佰元為合理。另原告主張其受傷後於
      同濟診所治療九十一次，支出捌仟肆佰伍拾元，固有同濟診所診斷證明書及費
      用明細各一份可證，被告就此部分亦未爭執，惟上開費用其中壹佰元為診斷證
      明書之費用，該費用非原告因受損害所必需支出之費用，應予扣除，是此部分
      原告得請求之費用，為捌仟參佰伍拾元。又原告亦主張其受傷後因復健需要，
      為減少勞動陪同就醫之麻煩，經醫生建議添購紅外線氣血循環機在家中使用輔
      助復建之療效支出費用壹萬伍仟柒佰伍拾元，惟原告之訴訟代理人丙○○於本
      院審理中業已陳明，此機器是其子女購買送給原告使用等語（詳參本院八十九
      年三月二十四日言詞辯論筆錄），是原告並未因本件肇事受損而支出此部分費
      用，原告請求被告給付此部分費用，於法不合。綜上，原告所得請求之醫療費
      用共計為壹萬伍仟肆佰參拾伍元，逾此部分之請求，為無理由。
（二）僱請看護費用部分：原告主張其受傷後，住院二十一日，期間由其夫及子女輪
      流看護照料，影響其等工作收入，爰以每日壹仟伍佰元計算請求看護費用，合
      計參萬壹仟伍佰元，惟按原告受傷係由其夫及子女照顧，乃基於親情之使然，
      其夫或子女因照顧原告而工作收入減少，此為其夫或子女之損失，受損者為原
      告之夫或子女，原告就此部分並未為任何費用支出，是原告請求被告按日以壹
      仟伍佰元計算，賠付原告二十一日看護費用參萬壹仟伍佰元，於法無據，不應
      准許。
（三）工作損失部分：原告主張於事故發生前原受僱於山隆公司，每月月薪壹萬貳仟
      元，且於每週假日受僱於正欣香舖臨時工每日陸佰元之事實，業據山隆公司薪
      資證明一份、正欣春舖薪資證明書一份為證，且為被告所不爭執，堪信為真。
      又經本院向童綜合醫院就原告所受傷勢函詢是否影響原告工作能力？經該院函
      覆：本件原告因此次車禍受傷，就其傷勢，上、下樓梯及蹲下動作會受影響，
      但一般行走應不妨礙，且無法負重，住院期間可請看護，宜修養貳至參個月及
      復健，有該院（八九）沙鹿童欽字第二０三號函一份在卷可參。是參酌上函及
      原告之傷勢，本院認原告因本件車禍其工作能力受損期間，以參個月為宜，在
      此期間工作損，被告應負賠償責任，是原告所受之工作損，於固定工作部分收
      入損失為參萬陸仟元，臨時工作部分收入損失以十三個假日計算為柒仟捌佰元
      ，合計為肆萬參仟捌佰元。
（四）精神慰撫金部分：查原告因此次車禍，受有頭部外傷併胸部外傷及左側第三、
      四、五、六、七、九、十等共七根肋骨骨折、左後十字韌帶撕裂等傷害，雖外
      觀上大致已痊癒，惟至今仍在復健中，行動尚無法如往日般正常，足見其傷勢
      甚重，精神肉體所受痛苦甚大，而被告因過失傷害原告，然其行為後坦承犯行
      不諱，又被告正值青壯，參酌原告所受傷害程度、兩造之身分社會地位、經濟
      狀況等一切情狀，原告請求貳拾伍萬元之精神慰撫金，自嫌過高，應予核減為
      壹拾伍萬元，方屬公允，逾此數額之請求，為無理由。
（五）綜上，原告因本件車禍造成損害，所得請求醫藥費用、看護費用、工作損失、
      精神慰撫金等損害賠償總額為貳拾萬玖仟貳佰參拾伍元。
五、再按損害之發生或擴大，被害人與有過失者，法院得依民法第二百十七條第一項
    規定，減輕或免除被告賠償金額。又車輛行至無號誌交岔路口支線道車應暫停讓
    幹線道車先行，道路交通安全規則第一百零二條條第二款定有明文。查本件車禍
    之發生，原告駕駛系爭機車是由支線巷道至系爭幹線路口，有卷附道路交通事故
    調查表、現場圖及兩造警訊筆錄可參，是原告於通過交岔路口時，依法應注意支
    線道車應暫停讓幹道車先行，且按當時情形，並無不能注意之情事，原告竟未停
    車，而逕行通過，致為被告所撞及，亦有違反上開道路交通安全規則第一百零二
    條第二款之過失。本院斟酌兩造過失程度，認被告應負擔百分之五十之責任，即
    應減輕被告賠償金額百分之五十。是故原告依侵權行為之法律關係，自得請求被
    告賠償壹拾萬肆仟陸佰陸拾捌元（小數點四捨五入）。另按被告抗辯：於事故後
    已給付原告貳萬肆仟伍佰柒拾捌元之事實，為原告所自認，是被告抗辯就上開已
    付金額，應自賠償金額中扣除，洵屬正當，是本件原告所得請求被告給付之金額
    為捌萬零肆拾元。
六、綜上所述，本件原告依侵權行為之法律關係，請求被告給付捌萬零肆拾元，及自
    起訴狀繕本送達翌日即八十九年五月十七日起至清償日止按年息百分之五計算之
    利息，為有理由，應予准許；逾此部分之請求為無理由，應予駁回。
七、本件判決之基礎已臻明確，兩造其餘攻擊防禦方法及舉證，核與判決無影響，爰
    不另一一論述，併此敘明。
八、據上論結，本件原告之訴為一部有理由，一部無理由，爰依民事訴訟法第七十九
    條但書，判決如主文。
中      華      民      國    八十九    年      六      月    二十三    日
                                台灣台中地方法院民事第一庭
                                    法    官  王金洲
右為正本，係照原本作成。
如對本判決上訴，須於判決送達後廿日內向本院提出上訴狀
中      華      民      國    八十九    年      六      月    二十三    日
~B法院書記官


司法院資訊處製作；財團法人民間司法改革基金會備份。
